【裁判字號】    92,親,10
【裁判日期】    920825
【裁判案由】    否認子女
【裁判全文】
臺灣雲林地方法院民事判決  九十二年度親字第一０號
    原      告  乙○○
    被      告  甲○○
    代  理  人  丙○○
右當事人間請求否認子女事件，本院判決如左：
    主      文
確認被告甲○○（民國○○○年○月○○日生，身分證統一編號：Ｚ0000000
00）非被告丙○○自原告受胎所生之子。
訴訟費用由被告負擔。
    事      實
甲、原告方面：
一、聲明：如主文所示。
二、陳述：原告與被告丙○○於民國八十四年五月九日結婚，婚後並育有一名子女林
    衍緯，因彼等二人個性不合，時有爭吵，詎被告丙○○竟於八十五年七月一日即
    無故離家出走，音訊全無，直至八十七年二月二十三日始返家與原告商議離婚事
    宜，並於同日辦理協議離婚登記完畢，至此彼等即再無往來。直至九十二年三月
    十八日原告之家人因需使用戶籍謄本，而至戶政單位請領，原告始發現被告丙○
    ○已於九十一年十月七日申報被告甲○○為原告婚生子女之出生登記，然被告甲
    ○○並非原告之子，原告不願對被告甲○○負擔保護及教養之義務，是原告於知
    悉被告甲○○出生之情事一年內，依法訴請判決如訴之聲明所示。
三、證據：提出戶籍謄本、戶口名簿影本各乙份為證，並聲請訊問證人林輝彥。
乙、被告方面：
一、聲明：認諾原告之聲明。
二、陳述：被告丙○○確實於八十五年七月一日離家，直至八十七年二月二十三日始
    返家與原告協議離婚，並於同日辦理離婚登記完畢，當時並未告知原告有關被告
    甲○○出生之情，被告甲○○確非被告丙○○與原告所生。
丙、本院依職權向雲林縣麥寮鄉戶政事務所調取原告與被告丙○○辦理協議離婚登記
    暨被告甲○○出生登記之相關文件，且囑託財團法人佛教慈濟綜合醫院大林分院
    鑑定訴外人林金水與被告甲○○間之血緣關係。
    理      由
一、按關於認諾及訴訟上自認或不爭執事實之效力之規定，於第五百八十九條及第五
    九十二條之訴，不適用之；又否認或認領子女，與認領無效或撤銷認領之訴，及
    就母再婚後所生子女確定其父之訴，專屬子女住所地或其死亡時住所地之法院管
    轄，民事訴訟法第五百九十四條、第五百八十九條分別定有明文。本件被告雖認
    諾原告之請求，惟依上開民事訴訟法第五百九十四條規定，本院不得本於其認諾
    為被告敗訴之判決。又被告甲○○之住所地為雲林縣麥寮鄉海豐村忠和八八號，
    揆諸上開規定，應由本院管轄，首先說明。
二、本件原告主張其與被告丙○○原係夫妻關係，兩造已於八十七年二月二十三日協
    議離婚，而被告丙○○於離婚前，即於八十五年七月一日離家出走，期間未與原
    告履行同居義務，並於八十六年六月十八日生下被告甲○○之事實，為被告所不
    爭執，堪信為真實。又原告主張被告甲○○非自原告受胎所生，且原告直至九十
    二年三月十八日因其家人請領戶籍謄本，始知被告丙○○另育有被告甲○○等情
    ，業據證人林輝彥到庭證稱：兩造約有六、七年之時間沒有往來，且彼等協議離
    婚前已有一、二年未同居，之後亦未曾往來，原告之所以發現被告甲○○登記為
    其婚生子女，乃因原告家人於九十二年三月間請戶籍謄本始發現上情等語，復對
    照被告甲○○乃八十六年六月十八日出生，而被告丙○○卻遲至九十一年十月七
    日始向雲林縣麥寮鄉戶政事務所辦理出生登記一事，益證被告丙○○因恐原告知
    悉其與他人育有被告甲○○，而不肯辦理離婚，並提出通姦告訴，遂自始未告知
    原告有關其另育有被告甲○○一事，以免橫生事端，無法順利辦理協議離婚登記
    ，原告直至其家人於九十二年三月十八日請領戶籍謄本始知上情一事為真。再有
    關被告甲○○並非被告丙○○自原告受胎所生之子一事，業經本院囑託財團法人
    佛教慈濟綜合醫院大林分院鑑定訴外人林金水與被告甲○○間血緣關係之結果，
    據該院覆稱：據人類遺傳規律，孩子的基因必然來自父母雙方，分折ＨＬＡ─Ａ
    、ＨＬＡ─Ｃ；Ｄ８Ｓ１１７９、Ｄ２１Ｓ１１、Ｄ１８Ｓ５１、Ｄ３Ｓ１３５
    ８、ｖＷＡ、ＦＧＡ、Ｄ５Ｓ８１８、Ｄ１３Ｓ３１７、Ｄ７Ｓ８２０等ＳＴＲ
    基因型檢查結果無法排除林金水、甲○○親子關係。親子關係概率大於９９％等
    情，有該院九十二年七月十日ＤＮＡ鑑定書乙份附卷可稽，而原告亦陳稱其與訴
    外人林金水並無親戚關係，則原告主張被告甲○○非其所生之子，亦足信為實在
    。
三、按妻之受胎，係在婚姻關係存續中者，推定其所生子女為婚生子女。前項推定，
    如夫妻之一方能證明妻非自夫受胎者，得於知悉子女出生之日起，一年內提起否
    認之訴，民法第一千零六十三條定有明文。本件被告丙○○受胎生下被告甲○○
    ，其受胎期間，係在原告與被告丙○○婚姻關係存續中，依法應推定甲○○為其
    等之婚生子女。惟被告丙○○受胎懷有被告甲○○時，並未與原告同居，且鑑定
    結果顯示原告與被告甲○○確無親子關係，足見被告甲○○非自原告受胎所生。
    準此，原告於知悉被告甲○○出生之日即九十二年三月十八日起一年內，於九十
    二年四月十八日提起本件訴訟，於法即屬有據，應予准許。
四、據上論結，本件原告之訴為有理由，依民事訴訟法第七十八條、第八十五條第一
    項前段，判決如主文。
中      華      民      國    九十二    年      八      月    二十五    日
                              臺灣雲林地方法院民事庭
~B法      官  陳秋如
右為正本係照原本作成。
如對本判決上訴，應於判決送達後二十日內向本院提出上訴狀。（須附繕本）
中      華      民      國    九十二    年      八      月    二十五    日
~B法院書記官  廖錦棟


司法院資訊處製作；財團法人民間司法改革基金會備份。
